臺灣高等法院刑事判決
110年度交上易字第45號
上  訴  人  
即  被  告  林武雄


上列上訴人因過失傷害案件，不服臺灣新竹地方法院109年度交
易字第315號，中華民國109年11月30日第一審判決（起訴案號：
臺灣新竹地方檢察署109年度偵字第1528號），提起上訴，本院
判決如下：
    主  文
上訴駁回。
    事  實
一、甲○○於民國108年6月27日下午某時，駕駛車牌號碼000-0000
    號自用小客貨車（下稱上開自小客貨車），沿新竹市香山區
    竹香北路由南往北方向行駛，於同日下午6 時16分許，行經
    竹香北路381 號前時，其本應注意車前狀況及兩車並行之間
    隔，並隨時採取必要之安全措施，不得在道路上蛇行，或以
    其他危險方式駕車，而依當時天候晴、日間自然光線、柏油
    路面乾燥、無缺陷、無障礙物，視距良好，並無不能注意之
    情事，詎其竟疏未注意車前狀況，貿然前行，往右偏駛撞擊
    右側路邊塊狀護欄，致上開自小客貨車車尾左偏後彈退，而
    與行駛在同向後方，由康何德（原名康文德，現已更名，所
    涉過失傷害部分，業經檢察官為不起訴處分確定）所駕駛搭
    載其子康○翊、康○暘（未成年人，年籍詳卷）之車牌號碼00
    0-0000號自用小客車（下稱系爭自小客車）發生碰撞，致康
    何德駕駛系爭自小客車因此失控左偏碰撞對向趙正文（過失
    傷害部分，未據告訴、起訴）所駕駛之車牌號碼000-0000號
    普通重型機車，造成康○翊受有頭部挫傷之傷害，康○暘則受
    有右膝挫傷之傷害。嗣經警據報前往傷者就醫之醫院處理時
    ，甲○○在場，並在未為有偵查職權之公務員發覺犯罪前，主
    動向到場處理之員警坦承為肇事人，而自首接受裁判。
二、案經康○翊、康○暘之法定代理人康何德訴由新竹市警察局
    第三分局報請臺灣新竹地方檢察署檢察官偵查起訴。 
    理  由
壹、證據能力之認定部分：　　
　　按刑事訴訟法第159 條之5 立法意旨，在於確認當事人對於
    傳聞證據有處分權，得放棄反對詰問權，同意或擬制同意傳
    聞證據可作為證據，屬於證據傳聞性之解除行為，如法院認
    為適當，不論該傳聞證據是否具備刑事訴訟法第159 條之1
    至第159 條之4 所定情形，均容許作為證據，不以未具備刑
    事訴訟法第159 條之1 至第159 條之4 所定情形為前提。此
    揆諸「若當事人於審判程序表明同意該等傳聞證據可作為證
    據，基於證據資料愈豐富，愈有助於真實發見之理念，此時
    ，法院自可承認該傳聞證據之證據能力」立法意旨，係採擴
    大適用之立場。蓋不論是否第159 條之1 至第159 條之4 所
    定情形，抑當事人之同意，均係傳聞之例外，俱得為證據，
    僅因我國尚非採澈底之當事人進行主義，故而附加「適當性
    」之限制而已，可知其適用並不以「不符前四條之規定」為
    要件（最高法院104 年度第3 次刑事庭會議決議參照）。經
    查，本件以下所引用之供述或非供述證據，因檢察官及被告
    甲○○對各該證據方法之證據能力，迄至言詞辯論終結前均未
    聲明異議（見本院卷第53至61頁），而本院審酌上開供述或
    非供述等證據資料製作時之情況，無不當取供及證明力明顯
    過低之瑕疵，認以之作為證據應屬適當，揆諸前開規定，本
    院認前揭證據資料有證據能力，合先說明。
貳、認定被告犯罪事實所憑之證據及理由：　　
一、訊據被告固坦認伊於108年6月27日下午某時，駕駛上開自小
    客貨車，沿新竹市香山區竹香北路由南往北方向行駛，於同
    日下午6 時16分許，行經竹香北路381 號前，有往右偏駛撞
    擊右側路邊塊狀護欄等情，惟矢口否認有何過失傷害犯行，
    辯稱：本次車禍事件並非伊駕車自撞回彈造成的，而是伊被
    康何德所駕駛之後車超車失當追撞後再撞擊石墩，伊當下沒
    辦法判斷伊的車尾是不是往左偏彈退。又本件事故受創最嚴
    重的被害人反成為被告，過錯都在伊，顛倒大家所認知的車
    禍事件，而監理單位在所有證據都沒有，無行車紀錄器明確
    佐證下，僅因當事人幾句話就判定事情過失，草草了事，鑑
    定意見有錯誤。況證人林冠志證稱其距離前車4至5車長，根
    據其描述模擬現場，其應無法看清正確案發過程，且依康何
    德及林冠志證稱當時大家時速約20至30公里/小時，第一和
    第二台車相距約9至10公尺，第三車約18至20公尺，若伊為
    自撞反彈，因為撞擊點為右側輪胎前的位置，車身一定會左
    偏，那第二台車無論如何都不可能撞到第一台車的正後方，
    第二台車就算不煞車，也應該是撞擊第一台車的右側中前段
    靠近副駕駛座旁，故康何德說謊，其明顯是超車失當。又或
    者康何德看到竹香北路381號和前1號間有一段約15至20公尺
    空間，認為有機會從右側超車，實際超車後發現距離太短來
    不及，但由於速度拉升太高煞不住，因此造成本次事故云云
    。
二、然查：
（一）上揭事實，業據被告於原審審理時坦白承認（見原審法院
      109年度交易字第315號卷【下稱原審卷】第141頁），核
      與證人即告訴人康何德於警詢、偵查及原審審理時所證述
      之情節一致（見109年度偵字第1528號【下稱偵卷】第5至
      6頁、第21頁、第66至67頁；原審卷第127至131頁），並
      經證人趙正文於警詢時證述甚詳（見偵卷第10至11頁、第
      23頁），且由證人即目擊者林冠志於警詢及原審審理時證
      述明確（見偵卷第24頁；原審卷第131至135頁），此外，
      復有被害人康○翊、康○暘之新竹國泰綜合醫院診斷證明書
      ；道路交通事故現場圖、道路交通事故調查表(一)(二)各
      １份；證號查詢汽車駕駛人1份；車號查詢汽車車籍2份；
      車號查詢機車車籍1份；現場及車損照片27張在卷可稽（
      見偵卷第12至13頁、第25頁、第26至29頁、第30至43頁、
      第56頁、第58至60頁），足認被告上開任意性自白核與事
      實相符，堪以採取。
（二）又證人康何德於警詢、偵查及原審審理時證稱：伊開在新
      竹市竹香北路上，被告開在伊前方，那是一條雙向的道路
      ，被告一直朝右偏駛，之後就被告突然撞到路旁護欄石墩
      ，他的車碰撞後轉成90度，撞到伊車的右前方，伊因此失
      控撞到對向的機車，是被告先撞到路旁石墩，車子彈回來
      的時候撞到伊，伊當時不知道被告有撞到石墩，是發生
　　　車禍後下車查看才知道，而車禍發生前，伊跟被告的車子
      大概有兩台伊的車子的距離，伊的車子長度大約2公尺，
      伊看到被告的車子往右邊靠時，伊沒有想要超車，因為被
      告當時還在走，伊就繼續直行等語（見偵卷第5頁反面、
      第66頁反面；原審卷第127至128頁）。而證人林冠志於警
      詢時證稱：伊駕機車沿市竹香北路往西濱方向行駛，伊順
      位第三，第一台車在轉彎處加速後撞上右側石頭，車尾摔
      出來碰到後方賓士車，賓士車再撞到對向機車等語（見偵
      卷第24頁），復於原審審理時具結證稱：車禍發生當時伊
      記得一台廂型車，後面跟著一台賓士車，印象中伊看到兩
      車之間大概相隔兩台小客車的距離，而伊距離這兩台車間
      隔大約有四台車距，後來前車也就是廂型車先撞到路旁石
      墩，前車車尾向左傾斜，因為路是往左彎，後車賓士車來
      不及閃避，當時賓士車有要往左閃，但還是撞上去，所以
      本案事故發生順序就是廂型車先撞擊道路右側石墩，然後
      反彈，接著賓士車閃避不及，直接車頭與廂型車之車尾碰
      撞等語（見原審卷第132至134頁）。觀諸證人康何德、林
      冠志上開證述內容，就案發前證人康何德所駕駛系爭自小
      客車與被告所駕駛上開自小客貨車間有保持相當之車距，
      而車禍發生時，係被告所駕駛上開自小客貨車先向右偏行
      撞上路旁石墩後，車輛反彈成垂直90度時，再與後方證人
      康何德所駕駛系爭自小客車之車頭發生碰撞等情節，互核
      相合，亦與被告於原審審理時所為之任意自白性一致，況
      證人林冠志與被告素不相識，更無任何怨隙可言，衡情尚
      無由甘冒擔負偽證罪責之風險，而故意設詞誣陷被告之必
      要，益徵證人康何德、林冠志前揭證述符實可採，是被告
      上開所辯伊被證人康何德駕駛之後車超車失當追撞後再撞
      擊石墩等節，要非有據足取，而證人康何德既於車禍發生
      前與被告所駕駛車輛間保持相當之距離，且係在被告所駕
      駛車輛向右偏駛撞擊路旁石墩反彈至道路後，始發生本案
      車禍，則證人康何德就本案車禍之發生，自難認有何過失
      可言。
（三）按汽車行駛時，駕駛人應注意車前狀況及兩車並行之間隔
      ，並隨時採取必要之安全措施，不得在道路上蛇行，或以
      其他危險方式駕車，道路交通安全規則第94條第3 項定有
      明文。查被告為前揭駕駛行為時，係考領有合格汽車駕駛
      執照之人，有證號查詢汽車駕駛人資料1份在卷可參（見
      偵卷第56頁），對上開規定自無不知之理，而被告於前揭
      時間，駕駛上開自小客貨車行經竹香北路381 號前時，其
      本應注意車前狀況，並隨時採取必要之安全措施，
　　　而當時天候晴、日間自然光線、柏油路面乾燥、無缺陷、
      無障礙物，視距良好，並無不能注意之情事，有上開道路
      交通事故調查報告表（一）在卷足憑，竟疏未注意及此，
      貿然前行，往右偏駛撞擊右側路邊塊狀護欄，致上開自小
      客貨車車尾左偏後彈退，而與行駛在同向後方，由告訴人
　　　所駕駛之系爭自小客車發生碰撞，並肇致本件事故，被告
      自有過失。
（四）本件經交通部公路總局新竹區監理所竹苗區車輛行車事故
      鑑定會鑑定、交通部公路總局覆議，鑑定、覆議意見認「
      一、甲○○駕駛自用小客貨車，未充分注意車前狀況，右偏
      撞擊路邊護欄後回彈碰撞後方順向來車，為肇事原因。二
      、康文德駕駛自用小客車，措手不及，無肇事因素。三、
      趙正文駕駛普通重型機車，被對向先肇事失控左偏之車輛
      撞擊，無肇事因素。」，有交通部公路總局新竹區監理所
      竹苗區車輛行車事故鑑定會鑑定意見書及交通部公路總局
      108年12月12日路覆字第1080135885號函各1 份附卷可考
      （見偵卷第70頁、第71頁反面至第73頁），均足資佐證本
      院所認前開被告之過失情節。
（五）再者，被害人康○翊、康○暘係因本件車禍分別受有頭部挫
      傷；右膝挫傷之傷害，有上開診斷證明書在卷可佐，顯見
      被告之過失行為與被害人康○翊、康○暘分別受有上開傷害
      結果間，均具有相當因果關係。
（六）被告固執前揭情詞置辯，惟核與上開各項事證有間，已難
      遽採。況酌諸交通部公路總局新竹區監理所竹苗區車輛行
      車事故鑑定會鑑定意見書，鑑定過程之佐證資料為應訊筆
      錄、現場圖、照片及其他跡證，鑑定意見書內容並分別詳
      述肇事經過、肇事分析、佐證資料、路權歸屬、法規依據
      等項，而綜合判斷本件事故之肇事責任，無論鑑定過程、
      方法或論理，自形式上及實質上而言，均無瑕疵，堪認上
      開鑑定意見書之結論洵屬可採，是以被告依憑前詞指摘前
      揭鑑定意見書有錯誤等語，要屬個人意見，而對上開鑑定
      意見所為說明及論斷再事爭執，自非得以逕採。且證人康
      何德、林冠志上開證述情節足以採信一節，已詳細審認論
      述如前，則被告辯以證人康何德說謊，其明顯是超車失當
      云云，並無可取。至被告另辯稱案發當時或證人康何德看
      到竹香北路381號和前1號間有一段約15至20公尺空間，認
      為有機會從右側超車，實際超車後發現距離太短來不及，
      但由於速度拉升太高煞不住，因此造成本次事故等節，尚
      屬其臆測之詞，無從逕採。據此，被告前揭所辯各節，均
      難認可採，亦無足執以為有利被告認定之依憑。
三、至被告固於本院審理時聲請將本件送請專業或學術單位重新
    鑑定本件車禍事故之肇事責任（見本院卷第58頁），惟案發
    當時被告有前揭未注意車前狀況等過失情節，業經本院依據
    卷內相關事證認定詳如前述，而此待證事實已臻明瞭，故此
    部分聲請核無調查之必要，應予駁回。
四、綜上所述，被告前開所持之辯解，委無足取。本件事證明確
    ，被告上揭犯行堪以認定，應依法論科。
參、論罪部分：
一、核被告所為，係犯刑法第284 條前段之過失傷害罪。　
二、被告以一過失行為造成被害人康○翊、康○暘受傷，係以一行
    為同時觸犯2個過失傷害罪名，為想像競合犯，應依刑法第5
    5條規定，從一情節較重之過失傷害罪處斷。
三、又被告於過失傷害犯行未被發覺前，於員警據報前往傷者就
    醫之醫院處理時在場，並當場承認為肇事人，而自願接受裁
    判，有新竹市警察局交通警察隊第三組道路交通事故肇事人
    自首情形紀錄表1紙附卷足憑（見偵卷第19頁），應認符合
    自首之要件，爰依刑法第62條前段之規定，減輕其刑。
肆、駁回上訴之理由：
一、原審經詳細調查及審理後，基於以上相同之認定，並審酌被
    告過失駕車而肇事，致被害人2 人受有上揭傷勢，身心所受
    傷害普通，且被告於本件事故為未注意車前狀況，擦撞路旁
    石墩後，致車輛失控，因而與告訴人發生碰撞之過失情節非
    輕，念及被告犯後終能坦承犯行，態度尚可，併參酌其素行
    尚佳、現經營幫浦維修業，年營收約新臺幣（下同）800萬
    元，尚有4名子女待其扶養之生活狀況及專科肄業之智識程
    度及被告有意願和解，且有聯繫保險公司與告訴人洽談和解
    ，惜因雙方洽談和解條件差距過大，致無法達成和解、賠償
    告訴人及被害人所受損害，有原審審判筆錄在卷可參（見原
    審卷第131頁、第142至143頁）等一切情狀，量處拘役55日
    ，並諭知如易科罰金，以1 千元折算1 日。經核原審上開認
    事用法，均無違誤，量刑亦稱允恰。
二、被告固執前詞提起上訴，否認犯罪，指摘原審判決不當，惟
    按證據之取捨及證據證明力如何，均屬事實審法院得自由裁
    量、判斷之職權，苟其此項裁量、判斷，並不悖乎通常一般
    之人日常生活經驗之定則或論理法則，且於判決內論敘其何
    以作此判斷之心證理由者，即不得任意指摘其為違法（最高
    法院91年度台上字第2395號判決意旨參照）。原審參酌卷內
    各項供述、非供述證據相互勾稽，而為綜合判斷、取捨，據
    此認定本案犯罪事實，並於理由欄內詳為說明判斷依據與心
    證，且經本院就被告辯解無法採信之理由論述如前，被告上
    訴意旨猶憑前詞否認犯罪，要係對原判決已說明事項及屬原
    審採證認事職權之適法行使，持憑己見而為不同之評價，任
    意指摘原判決不當，尚非可採，其上訴並無理由，應予駁回
    。
據上論斷，應依刑事訴訟法第368 條，判決如主文。
本案經檢察官張凱絜提起公訴，檢察官侯千姬到庭執行職務。
中　　華　　民　　國　　110 　年　　4 　　月　　8 　　日
                  刑事第十九庭審判長法  官  曾淑華
                                    法  官  陳文貴
                                    法  官  王美玲
以上正本證明與原本無異。
不得上訴。
                                    書記官  李逸翔
中　　華　　民　　國　　110 　年　　4 　　月　　8 　　日
附錄：本案論罪科刑法條全文
刑法第284 條
因過失傷害人者，處1 年以下有期徒刑、拘役或10萬元以下罰金
；致重傷者，處3 年以下有期徒刑、拘役或30萬元以下罰金。